【裁判字號】    99,再抗,11
【裁判日期】    991230
【裁判案由】    確認遺產管理人資格不存在
【裁判全文】
臺灣高等法院臺南分院民事裁定    99年度再抗字第11號
再審聲請人  程錫坤
再審相對人  廖通城
上列當事人間因請求確認遺產管理人資格不存在事件，再審聲請
人對於中華民國99年11月30日本院確定裁定（99年度再抗字第10
號），聲請再審，本院裁定如下：
    主  文
再審之聲請駁回。
再審聲請訴訟費用由再審聲請人負擔。
    理  由
一、再審聲請意旨略以：
  (一)本件再審聲請人係併請求廢棄先前原審法院九十二年度上易
    字第一三二號判決，然該裁定均漏未審酌，僅以其對原確定
    裁定所提起之聲請再審是否有理由為據，且究其聲請再審狀
    所載既係對原確定裁定聲請再審，故僅就該原確定裁定有無
    再審之理由而為審酌認定云云，顯有遺漏該請求，自有法規
    適用之錯誤。
  (二)再審之聲請，應於三十日之不變期間內提起，前項期間，自
    判決確定時起算，但再審之理由知悉在後者，自知悉時起算
    ；再審之聲請不合法者，法院應以裁定駁回之，民事訴訟法
    第五百零七條、第五百條第一項、第二項及第五百零二條第
    一項分別定有明文。次按民事訴訟法第五百零二條第二項所
    謂自知悉時起算，係指知悉確定判決有同法第四百九十六條
    第一項各款之再審情形，非謂知悉法律上有得提起再審之訴
    之規定而言；又所謂再審之訴不合法，係指再審之訴不合程
    序，或已逾期間，或法律上不應准許者而言，此於再審之聲
    請準用之。原法院所為九十八年度再易字第一六號裁定，因
    抗告所得之利益未逾民事訴訟法第四百六十六條第一項規定
    之金額，係不得抗告第三審之案件，然再審聲請人合併請求
    已逾民事訴訟法第四百六十六條第一項規定之金額，自得抗
    告第三審法院甚明。
  (三)又按當事人以民事訴訟法第四百九十六條第一項第一款適用
    法規顯有錯誤為再審事由，提起再審之訴，應認此項理由於
    裁判送達時，當事人即可知悉，故計算是否逾三十日之不變
    期間，應自裁判確定時起算，無同法第五百條第二項但書之
    再審理由知悉在後的適用云云，顯有違誤；因上開認定僅係
    判決並非判例，自以各審之裁定及判決均應審究有無法律適
    用錯誤之理由為認定基準。九十八年度再易字第三四號裁定
    係駁回再審聲請人之聲請再審，且為不得抗告，即於宣示或
    送達時確定。而上開裁定於99年2月2日最後送達於該次再審
    聲請人程錫坤、廖通川，有送達證書在卷可稽，依法院訴訟
    當事人在途期間標準表所示，本件再審聲請人住居雲林縣者
    其在途期間為四日，是聲請人於99年02月25日向原法院提起
    本件再審之聲請，揆諸前揭說明，並未逾民事訴訟法第五百
    條第一項規定之三十日法定不變期間，應可認定。至於98年
    06月25日所為之九十八年度再易字第十六號裁定，因係不得
    抗告第三審之事件，一經宣示即告確定，再審聲請人係於同
    年26日收受送達，扣除在途期間，再審聲請人提起本件再審
    之聲請，顯尚未逾三十日之不變期間。
  (四)再審聲請人之所以對前次再審裁定聲請再審，最終目的係欲
    前次再審程序廢棄原確定判決，此由再審聲請人之聲請再審
    意旨所述，除對原確定裁定聲請再審外，併指摘本件原確定
    判決如何具法定再審之事由即明。然再審聲請人既曾以原確
    定判決有再審事由而對之提起再審，前後業經鈞院以九十五
    年再易字第一七號、九十八年再易字第一六號等裁定在案，
    揆之該等裁定理由載稱：原確定判決於93年11月03日本院宣
    示時即已確定，且再審聲請人均於93年12月03日收受該確定
    判決，有調閱本院九十二年上易字第一三二號分割共有物事
    件全卷為憑；且再審聲請人已就再審理由之發生或知悉在後
    遵守不變期間提出證據，當認已有遵守不變期間之釋明，顯
    合於法條規定及實務見解，應認合法。
  (五)綜上所述，本件原確定裁定雖均認再審聲請人係以同一事由
    更行聲請再審，請求廢棄九十八年度再易字第三四號確定裁
    定、九十八年度再易字第一六號確定裁定及九十二年度上易
    字第一三二號原確定判決，顯已違反民事訴訟法第四百九十
    八條之一「再審聲請人不得以同一事由更行提起再審之訴」
    之規定，惟並未具體表明有何以同一事由提起再審之情形，
    自有違誤，爰請廢棄原確定裁定。
二、按再審之訴，法院認無再審理由，判決駁回後，不得以同一
    事由，對於原確定判決或駁回再審之訴之確定判決，更行提
    起再審之訴。又再審之訴不合法者，法院應以裁定駁回之；
    民事訴訟法第四百九十八條之一及第五百零二條第一項分別
    定有明文。次按裁定已確定者，而有民事訴訟法第四百九十
    六條第一項或第四百九十七條之情形，得準用本編之規定，
    聲請再審；民事訴訟法第五百零七條亦定有明文。再者，對
    於已確定之再審判決，民事訴訟法既無不得提起再審之訴之
    限制，即非不得提起再審之訴（最高法院53年台上字第0986
    號判例參照）。
三、經查：
  (一)本件再審聲請人係對本院九十九年度再抗字第一○號聲請再
    審確定裁定（下稱本院原確定裁定）聲請再審，而併請求廢
    棄先前本院歷次所為之各裁定，惟究其聲請再審狀所載既係
    對本院原確定裁定聲請再審，本院自應僅就該原確定裁定有
    無再審之理由而為審酌認定即可，合先敘明。
  (二)本件再審聲請人聲請再審，係以本院歷次再審民事確定裁定
    有：(1)僅就該原確定裁定有無再審之理由而為審酌認定，顯
    有遺漏該聲請之請求。(2)再審聲請人合併請求已逾民事訴訟
    法第四百六十六條第一項規定之金額，自得抗告於第三審法
    院。(3)計算是否逾法定再審期間，應自裁定確定時起算，亦
    應有民事訴訟法第五百零二條第二項但書再審理由知悉在後
    規定之適用。(4)本件再審聲請人顯尚未逾三十日之不變期間
    ，因未扣除在途期間。(5)歷次確定裁定認本件再審之聲請已
    違反民事訴訟法第四百九十八條之一之規定，惟並未具體表
    明其認定之理由，係適用法規顯有錯誤等，為其提起本件聲
    請再審之事由。
  (三)惟按經本院核閱再審聲請人所提出之民事再審聲請狀以察（
    見本院卷第2至9頁），再審聲請人於本件聲請意旨所指摘之
    事由，除其中部分與本院原確定裁定聲請之事由為同一者外
    ，至其餘聲請再審之事由，究之僅係其個人就事實所為之陳
    述、或片面不滿原確定裁定之主觀法律見解、或再審聲請人
    發洩其內心不滿情緒之言語，已與所謂適用法規顯有錯誤，
    係指所適用之法規顯然不合於法律規定，或與司法院現尚有
    效之大法官會議之解釋，或法院尚有效之判例顯然違反者之
    得提起再審之要件（司法院大法官會議釋字第0177號解釋、
    最高法院60年台再字第170號、同院63年台上字第880號判例
    及同院87年度台上字第1936號判決參照），顯有未合。況事
    實審法院依卷內所附之證據資料加以取捨、判斷，而為事實
    之認定，就令其認定事實有漏未斟酌證物或認定事實錯誤等
    情事，亦與適用法規有錯誤之再審事由有間；易言之，適用
    法規顯有錯誤，並不包括認定事實錯誤、取捨證據失當及判
    決不備理由之情形在內。是再審聲請人指摘原裁定所適用之
    法律不當，有適用法規錯誤之情事，顯與本件聲請再審事件
    之要件無關，尚不足採。
  (四)依上，再審聲請人指摘本院歷次再審民事確定裁定適用法規
    顯有不當，難認為有理由，已如前述；此外，再審聲請人亦
    未確切指明原再審確定裁定有如何合於法定再審事由之具體
    情事，而僅泛言原裁定適用法規不當，亦難認其聲請再審為
    合法；而聲請人復以同一事由，即其個人彙整法院歷次裁定
    所書有關再審理由之敘述，或片面不滿原確定裁判之主觀法
    律見解、或泛言原確定裁判所適用之法律為不當等，對於駁
    回再審聲請之本院原再審確定裁定，更行聲請再審；則揆諸
    前揭說明，本件再審之聲請顯於法有所未合，應予駁回。
四、據上論結，本件再審之聲請為不合法，應依民事訴訟法第五
    百零七條、第五百零五條、第四百九十八條之一、第五百零
    二條第一項、第九十五條及第七十八條，裁定如主文。
中    華    民    國    99    年    12    月    30    日
                  民事第三庭    審判長法  官  黃崑宗
                                      法  官  王浦傑
                                      法  官  張世展
上為正本係照原本作成。
如對本裁定抗告，須於本裁定送達後10日內向本院提出抗告狀（
須附繕本），並應繳納抗告費新台幣1千元。
中    華    民    國    99    年    12    月    30    日
                                      書記官  吳秋賢

司法院資訊處製作；財團法人民間司法改革基金會備份。
